【裁判字號】    89,上訴,194
【裁判日期】    890425
【裁判案由】    毒品危害防制條例
【裁判全文】
臺灣高等法院刑事判決                            八十九年度上訴字第一九四號
    上  訴  人
    即  被  告  丙○○
    指定辯護人  本院甲○辯護人
右上訴人因毒品危害防制條例案件，不服臺灣新竹地方法院八十六年度訴字第八四三
號，中華民國八十八年八月二十七日第一審判決（起訴案號：臺灣新竹地方法院檢察
署八十六年度偵字第七八二八、八六七一號；移送併辦案號：同署八十七年度偵字第
六二三八號、臺灣臺中地方法院檢察署八十六年度偵字第二三○六六號、八十七年度
偵字第一○九五一、一三五二一號）提起上訴，本院判決如左：
    主  文
原判決關於丙○○連續販賣毒品、連續幫助施用第一級毒品及應執行刑部份撤銷。
丙○○連續販賣毒品，處無期徒刑，褫奪公權終身，扣案如附表編號一所示之毒品海
洛因壹包（驗後淨重肆拾貳點壹陸公克）應予沒收銷燬、如附表編號一所示之天平秤
壹台（含法碼壹組）、分裝袋壹佰柒拾貳個及新台幣肆萬元，均沒收。又連續幫助施
用第一級毒品，處有期徒刑陸月，應執行無期徒刑，褫奪公權終身，扣案如附表編號
一所示之毒品海洛因壹包（驗後淨重肆拾貳點壹陸公克）應予沒收銷燬、如附表編號
一所示之天平秤壹台（含法碼壹組）、分裝袋壹佰柒拾貳個及新台幣肆萬元，均沒收
。
    事  實
一、丙○○意圖營利，並基於概括之犯意，自八十六年七月上旬起至同年九月中旬止
    ，利用其所有之（Ｏ三）0000000號電話為聯絡方式，約定在丙○○位於
    新竹縣竹北市尚義里拔子窟一三七號住處附近地點交付毒品海洛因，以每次約可
    施用二至三次之份量、計新台幣（下同）三千元至五千元不等之價格，連續販賣
    十次毒品海洛因予丁○○，其中三千元者五次，五千元者五次，共得款四萬元。
    丙○○於上開時間內，復另行起意，基於幫助丁○○與乙○○（其二人為夫妻，
    均經原審判決確定）施用第一級毒品海洛因之概括犯意，連續免費提供二次、每
    次份量約可施用二至三次之毒品海洛因，以幫助丁○○、乙○○施用毒品。嗣因
    丁○○與乙○○二人因施用毒品海洛因，經警於八十六年九月二十六日下午五時
    三十分許，在新竹市○○路三四Ｏ巷二弄十七號查獲時，供出毒品來源而得悉上
    情。並於同年八月十八日二十二時，在丙○○之上開住處二樓，為警搜扣其所有
    並供販賣所用之天平秤一台、法碼一組、分裝袋一百七十二個、海洛因淨重四十
    二．一六公克。
二、案經新竹縣警察局竹北分局、新竹市警察局第二分局移送臺灣新竹地方法院檢察
    署檢察官偵查起訴及移送併案審理。
    理  由
一、訊據上訴人即被告丙○○固不否認於上開時、地，交付多次毒品海洛因予丁○○
    施用之行為，惟矢口否認有販賣毒品海洛因犯行，辯稱：丁○○會來找伊要海洛
    因，伊給過好幾次，次數已記不得，但最後一次丁○○又來向伊討海洛因時，伊
    因成本太貴而拒絕，丁○○即挾怨報復，其朋友林壯洲可以作證云云。
二、經查：
  (一)被告丙○○綽號「阿樹」，曾在上開時、地多次販賣毒品海洛因予丁○○之犯行
    ，業據證人丁○○及證人戴玉芬二人迭於警訊、偵查及原審訊問時證述綦詳（見
    臺灣新竹地方法院檢察署八十六年度偵字第八六七一號偵查卷第四頁、第七頁、
    第三十五頁背面至三十六頁背面、第四十一頁背面至第四十二頁、原審卷第二十
    七頁背面至第二十八頁、第二五二頁至第二五三頁），原審經向中華電信股份有
    限公司函查結果：（Ｏ三）0000000號電話確為被告丙○○所申請使用，
    此有該公司八十六年十月十四日八六─行九八─一三Ｏ二號函及其附件（見同上
    開偵查卷第三十八頁至第三十九頁）附卷可稽。雖被告於警訊時辯稱：查獲之毒
    品海洛因係伊在八十一年間所購買留下云云；並於原審審判時辯稱：查扣之天平
    秤係伊作燈泡加工所用云云（見偵字第七八二八號卷第三頁背面至第四頁、原審
    卷第二五四頁），然被告自承除因在監在押之時間未能施用毒品外，其幾乎所有
    在監以外的日子均有施用毒品海洛因及安非他命等情（見偵字第七八二八號卷第
    十四頁、原審卷第一三九頁），被告既經年累月施用毒品海洛因，則被告於八十
    一年所購買之海洛因豈能留存至八十六年九月而為警查獲，況被告為警查獲時所
    扣得之海洛因數量達淨重四十二點一六公克之鉅，亦與一般施用者為免為警查獲
    ，而僅持有短期內可施用完畢之微量毒品之常情不符，且現場並未扣得任何關於
    加工燈泡之材料，足見被告所辯顯係卸責之詞，洵無足採。
  (二)又經原審借提被告所聲請傳喚另案在監執行之證人林壯洲雖證稱：確實曾在被告
    家中看過證人丁○○來找被告拿海洛因，第一次沒有收錢、第二次被告沒有給他
    等語。惟按證人林壯洲為被告的朋友，且此益足證被告有免費提供海洛因幫助丁○○施用毒品之事，再經原審命證人丁○○與被告對質時，證人丁○○改口證稱
    ：被告不是每次都有收錢，只收過四、五次等語（見原審卷第二五二頁背面），
    益足證被告有販賣海洛因予丁○○之事，又原審再傳訊證人乙○○與被告對質，
    證人乙○○證稱：伊先生丁○○均先打電話與「阿樹」聯絡，每次均有向伊拿錢
    後去向「阿樹」買海洛因，伊曾陪過伊先生去被告家附近拿過一次，但該次伊站
    到一旁等，並未看清楚被告有無向伊先生拿錢等語（見原審卷第二五二頁背面至
    第二五三頁）。故由上開證人之證言，自能證明被告確有幾次無償交付毒品海洛
    因予丁○○，幫助丁○○施用第一級毒品，又查海洛因並非便宜之物，被告尚需
    供自己施用，已如前述，而被告與丁○○或乙○○二人亦非熟識且無血緣，被告
    豈有平均每隔二至三天即免費提供予丁○○及乙○○二人施用之理？此外，復有
    如附表編號一所示、經鑑驗確為毒品海洛因之物及販賣毒品所用之物扣案在卷可
    資為憑，被告若非係供販賣所用，何以會持有數量甚大之毒品海洛因？況且上開
    毒品係與一百七十二個分裝袋及用以秤重之天平秤一組（含法碼一組），同放於
    一小箱子中同時為警查獲，是被告辯稱：未曾販賣毒品海洛因云云，尚難採信。
    又按販賣毒品之行為，如具營利之意思而販入或賣出，二者如有其一，犯罪即屬
    既遂，縱以原價或以低於原價讓與他人時，仍屬販賣行為（最高法院六十七年臺
    上字第二五○○號、六十九年臺上字第一六七五號判例及八十四年第三次刑事庭
    會議決議參照）。按被告丙○○空言否認有右揭被訴犯行，自無從調查知悉是否
    意圖營利而販入，及其賣予丁○○之海洛因販入價格若干，惟海洛因價格昂貴，
    非法販賣他人，刑責甚重，如謂其長期販入及賣出，而未謀利，顯違常理。再依
    證人丁○○所供向被告購買毒品之次數及價格，屢供不一，如警訊時供稱每包五
    千元至一萬元，共七十次，偵查中供稱每次五千元一包，或三千元或五千元一包
    ，共十多次云云，本院爰依最有利於被告之認定，認被告係以營利之目的，連續
    販賣毒品海洛因予丁○○十次（以每包（重量不詳）三千元及五千元之價格，各
    五次計算），計得款四萬元。又雖依證人丁○○所供，被告丙○○曾多次（次數
    無法確定）免費提供，每次份量約可施用二至三次之毒品海洛因，予其與乙○○
  二人施用，惟被告於本院八十九年三月十四日訊問時僅坦承免費提供毒品海洛因
    二次予丁○○施用，亦依最有利於被告之認定，認被告係基於幫助丁○○與乙○○施用第一級毒品海洛因之概括犯意，連續免費提供二次毒品海洛因，幫助渠等
    施用毒品。
  綜上所述，本件事證已臻明確，被告販賣毒品海洛因與幫助施用毒品海洛因之犯行
  洵堪認定，應予依法論科。至被告聲請傳喚證人曾瑞柳，以證明丁○○亦曾提供毒
  品予被告施用，最後一次為八十六年八月初等情，及證人林壯洲，以證明丁○○曾
  揚言要被告好看等情，既與被告上開犯行成立無關，本院核無傳喚之必要，附此敘
  明。
三、按被告丙○○行為後，毒品危害防制條例已將毒品海洛因規範為第一級毒品，於
    八十七年五月二十日公布，自同月二十二日起施行，以之與被告行為時之肅清煙
    毒條例相比較結果，就被告所為之販賣毒品海洛因之犯行部分，以行為時之舊法
    即肅清煙毒條例第五條第一項規定之法定刑：「處死刑或無期徒刑。」與裁判時
    之新法即毒品危害防制條例第四條第一項法定刑為：「處死刑或無期徒刑；處無
    期徒刑者，得併科新台幣一千萬元以下罰金」相比較，自應適用有利於被告之行
    為時之肅清煙毒條例第五條第一項規定處斷。就被告所為幫助施用毒品海洛因之
    犯行部分，以裁判時之新法即毒品危害防制條例第十條第一項法定刑：「六月以
    上五年以下有期徒刑」與行為時之舊法即肅清煙毒條例第九條第一項法定刑：「
    三年以上七年以下有期徒刑」相比較，自應適用有利於被告之裁判時之毒品危害
    防制條例第十條第一項規定處斷。
四、核被告丙○○所為，係犯肅清煙毒條例第五條第一項販賣毒品罪及幫助犯毒品危
    害防制條例第十條第一項之施用第一級毒品罪。幫助施用第一級毒品部分公訴人
    認被告係犯肅清煙毒條例第五條第一項販賣毒品罪，尚有未洽，此部分起訴法條
    應予變更。又被告持有毒品之低度行為，為販賣之高度行為所吸收，不另論罪。
    又被告所犯肅清煙毒條例第五條第一項販賣毒品罪及幫助犯毒品危害防制條例第
    十條第一項之施用第一級毒品罪間，犯意各別，罪名互殊，應予分論併罰。被告
    先後多次販賣毒品與多次幫助施用第一級毒品海洛因犯行間，均係時間緊接、手
    法雷同，所犯係犯罪構成要件相同之罪，顯均係基於概括之犯意反覆為之，應依
    刑法第五十六條連續犯之規定各論以一罪論，而販賣毒品罪因最輕本刑為無期徒
    刑，爰依刑法第六十五條第一項規定不再加重其刑。
五、原審認被告丙○○罪證明確，而予以論罪科刑，固非無見。惟查：(一)肅清煙毒條
    例第十三條之規定，係刑法第三十八條第一項第三款、第三項但書之特別規定，
    採義務沒收主義，故販賣毒品所得之金錢，如能認定確係販賣毒品所得之款項，
    均應宣告沒收，不以當場搜獲扣押者為限，最高法院六十八年度台覆字第十一號
    判例參照。原審不察就被告丙○○販賣毒品予丁○○所得四萬元，未為宣告沒收
    ；(二)就被告所為幫助施用毒品海洛因之犯行部份，未比較新舊法之適用；(三)對於
    所認定被告連續幫助施用毒品罪部份，先未於主文欄為刑之宣告，致有判決脫漏
    之情形，嗣又對於此影響全案情節及裁判本旨而應照原本重行繕印送達之事項，
    而誤以裁定更正，均有未洽，被告上訴意旨否認犯罪，雖無足取，惟原判決既有
    上開可議之處，自應由本院將之撤銷改判。爰審酌被告自身沾染毒品惡性，竟仍
    意圖營利而販賣毒品海洛因，不僅戕害自己身心，更嚴重影響社會秩序，其犯罪
    所生之損害非輕等一切情狀，分別量處如主文第二項所示之刑及宣告無期徒刑部
    分，並依刑法第三十七條第一項規定，宣告褫奪公權終身，並定被告應執行之刑
    ，以資懲儆。扣案如附表編號一所示之海洛因一包（淨重四十二點一六公克）係
    查獲之煙毒，應依肅清煙毒條例第十二條之規定，宣告沒收銷燬，另及天平秤一
    台、法碼一組、分裝袋一百七十二個係被告所有並供販賣毒品所用之物，又販賣
    毒品所得四萬元，均應依同條例第十三條第一項之規定宣告沒收。
六、至公訴人另行移送併案審理部分：
    本案起訴部分係被告販賣及施用毒品海洛因之犯行，故：
    (1)臺灣臺中地方法院檢察署八十六年度偵字第二三Ｏ六六號、八十七年度偵字第
      一Ｏ九五一號（二案實為相同案件）案件中，關於被告施用第二級毒品安非他
      命及持有第二級毒品安非他命（毛重一八九‧二公克）部分，與本案無任何關
      係。
    (2)臺灣臺中地方法院檢察署八十七年度偵字第一三五二一號案件關於被告施用第
      二級毒品安非他命犯行部分，亦與本案無任何關係。
    (3)臺灣新竹地方法院檢察署八十七年度偵字第六二三八號被告涉嫌販賣毒品海洛
      因部分，因被告堅詞否認犯罪，且縱認被告確有販賣毒品之犯行，惟二案犯罪
      時間相距甚遠，亦無移送併案審理意旨所認之連續犯之裁判上一罪關係。
    綜上，上開併案部分，均應退回檢察官另行偵處，附此敘明。
據上論斷，應依刑事訴訟法第三百六十九條第一項前段、第三百六十四條、第二百九
十九條第一項前段、第三百條，肅清煙毒條例第五條第一項、第十二條、第十三條第
一項，毒品危害防制條例第十條第一項，刑法第十一條前段、第二條第一項、第五十
六條、第三十條、第三十七條第一項，判決如主文。
本案經檢察官劉靜婉到庭執行職務。
中     華     民     國    八十九   年       四       月     二十五     日
                             臺灣高等法院刑事第十五庭
                                 審判長法  官  房  阿  生
                                       法  官  莊  明  彰
                                       法  官  胡  泉  田
右正本證明與原本無異。
如不服本判決應於收受送達後十日內向本院提出上訴書狀，其未敘述上訴之理由者並
得於提起上訴後十日內向本院補提理由書（均須按他造當事人之人數附繕本）。
                                       書記官  葉  國  乾
中     華     民     國    八十九   年       四       月     二十七     日
附錄本案論罪科刑法條全文：
肅清煙毒條例第五條第一項、
販賣、運輸、製造毒品、鴉片或麻煙者，處死刑或無期徒刑。
販賣、運輸、製造抵癮物品或販賣、運輸罌粟種子者，處無期徒刑或七年以上有期徒
刑，得併科新臺幣二十萬元以下罰金。
販賣、運輸、製造專供或施用煙毒之器具者，處一年以上七年以下有期徒刑，得併科
新臺幣二十萬元以下罰金。
意圖製造鴉片而栽種罌粟者，處死刑或無期徒刑。
毒品危害防治條例第十條
施用第一級毒品者，處六月以上五年以下有期徒刑。
施用第二級毒品者，處三年以下有期徒刑。
附  表：
┌──┬───────┬────────┬────────┬──────┐
│編號│時          間│查  獲  地  點  │查  獲  物  品  │備        註│
├──┼───────┼────────┼────────┼──────┤
│ 一 │八十六年八月十│新竹縣竹北市尚義│天平秤一台、法碼│海洛因經法務│
│    │八日晚上十時許│里十六鄰拔子窟一│一組、分裝袋一百│部調查局八六│
│    │              │三七號          │七十二個、海洛因│二五五七九四│
│    │              │                │淨重四二‧一六公│號鑑定通知書│
│    │              │                │克（包裝重一‧四│一紙鑑定無誤│
│ │              │                │九公克）        │            │
└──┴───────┴────────┴────────┴──────┘


司法院資訊處製作；財團法人民間司法改革基金會備份。
